臺灣高等法院民事裁定
109年度抗字第926號
抗  告  人  Ａ○○  


上列抗告人因與相對人Ｂ○○間聲請管收事件，對於中華民國109年
6月2日臺灣臺北地方法院108年度管字第16號所為裁定提起抗告
，本院裁定如下： 
    主  文
抗告駁回。
抗告費用由抗告人負擔。
    理  由
一、抗告人聲請及抗告意旨略以：相對人前經原法院民事執行處
    （下稱執行法院）於民國107年11月16、26日發函命其報告1
    年內應供強制執行之財產狀況後，雖於同年月30日陳報其1
    年內無任何財產可供強制執行，然其報告顯然不實遺漏工作
    收入，及持續隱匿其利用臺北市攤販職業工會（下稱攤販職
    業工會）加入勞工保險而有實際從事勞動或技藝工作而獲致
    報酬之事實，且執行法院嗣於108年10月22日、11月8日以執
    行命令命相對人履行債務新臺幣(下同)2,744,247元，相對
    人亦未履行，抗告人依強制執行法第20條第3項規定，聲請
    管收相對人，自屬有據。又相對人受領親友資助之金錢，並
    無不可供強制執行之理由，原裁定率認該金錢非屬相對人應
    報告財產之範圍，復就抗告人聲請訊問相對人、證人乙○○○
    及函詢衛生福利部中央健康保險署等事項，均未予調查，即
    駁回抗告人之聲請，顯有違誤，爰提起抗告，請求廢棄原裁
    定等語。
二、按已發見之債務人財產不足抵償聲請強制執行債權或不能發
    現債務人應交付之財產時，執行法院得依債權人聲請或依職
    權，定期間命債務人據實報告該期間屆滿前一年內應供強制
    執行之財產狀況。債務人違反前項規定，不為報告或為虛偽
    之報告，執行法院得依債權人聲請或依職權命其提供擔保或
    限期履行執行債務。債務人未依前項命令提供相當擔保或遵
    期履行者，執行法院得依債權人聲請或依職權管收債務人。
    但未經訊問債務人，並認其非不能報告財產狀況者，不得為
    之。強制執行法第20條第1項、第2項、第3項定有明文。又
    所謂「應供強制執行之財產」，係指債務人應供強制執行之
    責任財產而言，亦即債務人之財產中，得為強制執行客體之
    財產總稱。且管收強制處分之性質，涉及人身自由，於金錢
    請求權之執行，適用上尤應審慎以論，儘先採用直接對物之
    執行方法，注意債務人財產之執行，非該事件有不得已之情
    事，或非以該間接對人之執行無法達其執行之目的，而有管
    收債務人以促使履行之必要者，方得適用之。
三、經查：
  ㈠抗告人前執原法院105年12月30日北院隆104司執亥字第15345
    2號債權憑證為執行名義，聲請對相對人為強制執行，經執
    行法院以106年度司執字第12933號強制執行事件受理後，併
    入該院106年度司執字第12932號強制執行事件執行在案（下
    稱系爭執行事件）。又執行法院曾於107年11月16日，以執
    行命令命相對人據實報告107年9月12日前1年內應供強制執
    行之財產狀況，嗣於107年11月26日發函更正前述執行命令
    內容為命相對人應於收受該執行命令7日內，據實報告文到
    後第7日以前1年應供強制執行之財產狀況，上開執行命令及
    更正函均已送達相對人（見執行法院106年度司執字第12932
    號卷〈下稱12932號卷〉三第18、19、26、27、37、43頁），
    相對人並於107年11月30日以陳報狀陳稱其於1年內無任何財
    產可供強制執行，另檢附全國財產稅總歸戶財產查詢清單、
    臺北市稅捐稽徵處106年度綜合所得稅各類資料清單為證（
    見12932號卷三第38-40頁）。又執行法院後於108年10月22
    日以執行命令命相對人於文到20日內履行債務2,744,247元
    ，復於108年11月8日核發執行命令，更正相對人應履行之債
    務金額為「2,744,247元（即給付併案債權人Ａ○○〈106司執12
    933〉1,977,662元、債權人甲○○〈106司執12932〉766,585元）
    」，並於108年11月21日以寄存送達方式送達相對人（見129
    32號卷四第9、17、20頁），惟相對人迄今均未履行等情，
    業經本院調取系爭執行事件卷宗查閱無訛，自堪信屬實。
　㈡依抗告人前揭聲請管收及抗告意旨所示，其係以相對人於107
    年11月30日所為財產報告不實，且經執行法院於108年10月2
    2日、11月8日命其限期履行執行債務，仍未履行，作為其依
    強制執行法第20條第3項規定聲請管收相對人之理由，是本
    院自應就相對人上述財產報告內容是否虛偽、有無不能報告
    財產狀況之情形及有無管收必要等事項，予以審酌，合先敘
    明。查：
　1.相對人於107年11月30日以陳報狀報告其1年內無任何財產可
    供強制執行，業據其一併提出全國財產稅總歸戶財產查詢清
    單、臺北市稅捐稽徵處106年度綜合所得稅各類資料清單等
    為憑（見12932號卷三第38-40頁），抗告人雖主張相對人前
    開報告有隱匿其利用攤販職業工會加入勞工保險而有實際從
    事工作獲取報酬之不實情事云云，惟經執行法院函詢結果，
    攤販職業工會業以107年12月21日107北市販英字第019號函
    覆：相對人入會期間僅為加保勞工保險並繳納勞、健保費之
    會員，非該會職員，並無薪資資料可提供等語（見12932號
    卷三第78頁），核與相對人106、107年稅務電子閘門財產所
    得調件明細表所示情形相符(見原審卷第39-43頁)；且勞動
    部勞工保險局僅就職業工會審核後所送申報表採書面審查，
    亦經勞動部勞工保險局107年11月23日保費職字第107103458
    40號函覆在卷（見12932號卷三第30頁），自無從僅以相對
    人持續以攤販職業工會會員身分投保勞工保險並繳交勞保費
    用，逕認相對人於101年間投保勞工保險後，必然固定從事
    攤販工作並以此所獲報酬維生迄今。另查，抗告人於系爭執
    行事件中曾聲請就相對人對第三人鄭安宏即捷達農產企業社
    （下稱捷達企業社）之薪資債權為強制執行，並對捷達企業
    社提起給付薪資之訴，然經原法院以107年度勞訴字第106號
    判決認定相對人與捷達企業社間之僱傭關係不存在，而駁回
    抗告人之請求，復經本院以108年度勞上字第141號駁回抗告
    人之上訴而確定等情，有上揭民事判決在卷可佐（見原審卷
    第89-103頁），是抗告人主張相對人107年11月30日陳報之
    財產狀況有隱匿工作收入之情事，尚非有據。
　2.又經核相對人109年1月14日書狀內容及經原法院訊問時陳稱
    ：伊於105年2月起至同年10月止受雇於木柵市場張合興肉舖
    ，週薪約8,000元，105年12月13日起至106年2月15日止受雇
    於臺北市萬板橋下攤商，從事蔬果分類員，日薪800元，每
    週工作2至3日，嗣因聲請人聲請強制執行後向臺北市政府勞
    動局檢舉勞資關係，致無人願再聘僱相對人，僅能在市場撿
    紙箱回收維生，每日收入約200元，有時沒收入；勞、健保
    費用每3個月7,200元，錢是伊繳的，目前借住在朋友承租的
    ○○路房屋等語（見原審卷第23-27、35、36頁），亦與前述
    財產資料大致相符，且勞健保費用每3個月繳納7,200元，依
    相對人每日資源回收之收入200元，衡情仍可勉強支應，自
    無從遽指相對人有隱匿其他收入來源或財產之情事。
  3.至相對人固曾以108年6月1日陳報狀表示其日常生活費用係
    仰賴母親或友人之資助云云（見108年度執事聲字第90號卷
    第37頁），然相對人之親友所資助者，既係針對相對人之日
    常生活基本開銷，而屬相對人維持生活所需用之金錢，參酌
    強制執行法第52條之規定，應酌留予相對人而不能執行，則
    相對人未就親友資助之金錢詳予說明其數額及來源，自難認
    係就應供強制執行之財產狀況為不實之報告說明。
　4.末查，相對人曾因抗告人向原法院聲請102年度司執字第151
    284號返還代墊扶養費強制執行事件，於104年間經原法院裁
    定管收，惟並未因此清償執行債務，此有上開執行案件104
    年11月11日執行（調查）筆錄及原法院106年度管字第6號聲
    請管收事件106年7月7日訊問筆錄足參（見12932號卷四第5
    頁、原法院106年度管字第6號第15頁），是以限制相對人人
    身自由之管收方式，能否達到促使其履行執行債務之目的，
    而屬必要有效之執行方法，亦不無疑義。
  5.綜上，本件尚無證據證明相對人於107年11月30日所為財產
    報告，有虛偽之情形，且衡諸相對人曾遭管收，仍未能清償
    債務，亦難認再以管收方式為執行手段，即有助於執行目的
    之達成，是抗告人依強制執行法第20條第3項規定，聲請管
    收，尚難准許。
四、從而，原法院認抗告人管收之聲請於法不合，且未就抗告人
    聲請訊問相對人、證人乙○○○及函詢衛生福利部中央健康保
    險署，以究明相對人之母乙○○○如何資助相對人及相對人有
    無載送乙○○○就醫等事項，進行調查，而駁回抗告人管收相
    對人之聲請，於法尚無不合。抗告人提起抗告，指摘原裁定
    不當，求予廢棄，為無理由，應予駁回。爰裁定如主文。
中　　華　　民　　國　　109 　年　　10　　月　　30　　日
                  民事第二十庭
                        審判長法  官  周祖民
                              法  官  鄭威莉
                              法  官  馬傲霜
正本係照原本作成。
本裁定除以適用法規顯有錯誤為理由外，不得再抗告。如提起再
抗告，應於收受送達後10日內委任律師為代理人向本院提出再抗
告狀。並繳納再抗告費新臺幣１千元。
中　　華　　民　　國　　109 　年　　10　　月　　30　　日

    　　　　　　　　　　　　　書記官  崔青菁